【裁判字號】    88,訴,97
【裁判日期】    890712
【裁判案由】    侵權行為損害賠償等
【裁判全文】
臺灣高等法院臺南分院民事判決  八十八年度訴字第九十七號
右當事人間因請求侵權行為損害賠償事件，本院判決如左︰
    主    文
    事    實
甲、原告方面：
一、聲明：(一)被告應連帶給付原告丙○○新臺幣  (下同)肆佰伍拾萬元，及自起訴狀
    繕本送達被告翌日起至清償日止，按年息百分之六計算之利息。
    (二)訴訟費用由被告負擔。
二、陳述：
（一）被告二人於民國八十七年十二月四日零時四十分至同日十八時間，共同基於概
      括之犯意，先後對原告等恐嚇、妨害自由、傷害之犯罪經  鈞院八十八年度上
      易字第七五六號刑事判決，分別科處罪刑確定，茲予引用，不另贅陳。
（二）民法第一百八十四條明定，因故意不法侵害他人之權利者，負損害賠償責任；
      第一百八十五條復揭示；數人共同不法侵害他人之權利者，連帶負損害賠償責
      任；第一百九十五條第一項前段規定，不法侵害他人之身體、健康、名譽或自
      由者，被害人雖非財產上之損害亦得請求賠償相當之金額。依前項引據之刑事
      判決，本件請求，洵屬有理。
（三）被告乙○○先以電話恐嚇原告丙○○，繼由被告甲○○電話恐嚇原告黃銍歡，
      復共同妨害其身體自由、強制其行無義務之事，終則共同持刀傷害原告丙○○
      且損及右眼迄今已瀕失明，上述被告等犯罪行為，確定刑事判決記載詳確，被
      告等委無卸責餘地。原告建建文部分亦與引據民法規定切合，無所扞格。
（四）訴求賠償金額之計算及立證方法：
      1.原告任職中懋營造有限公司，因被告傷害右眼成殘前之每月薪資壹拾貳萬，
        嗣以工作能力減退，不能勝任原職，月薪劇降為每月肆萬伍仟元，換言之，
        每月減收柒萬伍仟元，以六十歲退休為準，原告今為三十五歲，尚可工作二
        十五年，不計幣值變動等經濟環境因素，原告二十五年損失工作收入總額為
        七五○○○乘二十五乘十二於二二、五○○、○○○元。再以原告左眼未損
        ，寬就上收減半核計，仍減收一一、二五○、○○○元，原告就此損失衡酌
        被告經濟能力，僅請求被告連帶賠償佰伍拾萬元，情理兼顧，於法有據（
        於前已附診斷證明書影本二件、八十七年扣繳憑單影本一件）本項訴求，原
        告引用民法第一百九十三條第一項為據，但如被告請求准依同第二項按其能
        力支付定期金，原告不為反對。
      2.原告正當青壯，突遭被告傷害右眼成殘，又恐懼於被告往後是否因本件懷恨
        報復，旦夕惴恐，寢食難安，精神上所受壓力極為沈重固不待言，原告創業
        艱苦，稍有成就之際受此打擊，以土木建築事業之仰賴視力配合專業如設計
        、測量（精確讀取儀器數據）看圖、監工等項需求，因被告等之加害行為結
        果，如欲維持事業之永續發展，勢必另聘本項事業之專門人襄助，從而增加
        金錢上之耗支事小，若因不確定因素影響，本業中輟或竟毀於一旦，參酌中
        懋營造有限公司及中南土木包工業工業八十八年一至六月間，營業人銷售額
        與稅額申報書（前已附影本七張）其中進貨及費用一欄最低者概在數百萬元
        ，高者已逾千萬元，原告本此經濟及社會地位及教育程度（原告為高雄國際
        商專畢業）請求被賠償精神損失伍拾萬元，應非逾份。
      3.原告右眼受傷後之治療支出費用已多，依診斷證明書醫師囑言（判斷）原告
        右眼視力極速惡化，極難恢復正常須長期治療，否則恐有失明之虞（參核八
        十八年三月二十五日診斷書）延至八十八年六月十七日囑言斷為右眼已符合
        政府殘障手冊規定之中度視殘，而新生血管更有可能造成急性失明，當時右
        眼視力僅合萬國視力表零壹之下，無法矯正據此，被告共同傷害原告之犯罪
        行為，應已該當刑法第十條第四項第一款，第二百七十八條第一項之重傷害
        罪，原告除將另循法律請求懲處被告外，本件醫療費用基於將來長期治療必
        要，原告僅請求被告連帶付伍拾萬元，故包括已支出部分除診斷書外，應無
        另外提出支出證明資料之必要。
三、證據：提出診斷書二件、八十七年扣繳憑單一件、營業人銷售額與稅額申報書七
    張、公司執照及營業登記證各一件、佳里醫院收費收據二件、工資印領清冊、修
    業證明書一件、同意書一件（以上均為影本）、戶籍謄本、診斷證明書、經濟部
    函正本各一件為證。
乙、被告方面：自始未到庭。
一、聲明：
二、陳述：
丙、本院依職權向財政部財稅中心函查兩造財產資料、向屏東縣萬丹鄉戶政事務所函
    查被告戶籍、向佳里綜合醫院函查原告病歷，傳訊證人吳昭南、陳春敏為證。
    理    由
甲、得心證之理由：
一、本件原告主張：被告於民國八十七年十二月四日，共同基於概括之犯意, 先後對
    原告為恐嚇、妨害自由、傷害之犯罪行為，致原告右眼受傷，業據其提出診斷書
    為證，並經本院八十八年度上易字第七五六號刑事判決認定，且判處罪刑確定。
二、兩造就本院所應審究者，厥在「原告對被告請求之侵權行為損害賠償數額？」
二、被告__雖抗辯__為不足採。
三、被告__不法侵害原告之身體，既經認定，其餘被告復為被告__之__對於原告因而所
  受之損害，自應負連帶賠償責任。
四、茲所應審酌者，為原告所得請求被告賠償之金額，爰分述如左：
  (一)醫療費__元部分：查其中__未經提出醫師處方，難認係醫療上之必要；__醫院中
    之伙食費__元，即使原告未受傷住院，仍不免此項費用之支出，自與被告賠償責
    任無關；又診斷證書費__元，亦非治療上之支付，均不應准許。其餘醫療費__元
    ，依原告所受傷害及收據載明治療費別，自屬治療上之必要費用，共計__元，應
    予准許。
  (二)工作損害金__元部分：原告主張受傷後；自██████起，至止
    ，共__日止，不能工作，有__醫院診斷書可證；____；而原告原在____任職，每
    月可得__元，亦有__可證。原告請求被告賠償此期間內之損失，自應准許；但經
    計算應為__元，原告請求賠償工作損害金，其超過__元部分之請求，不應准許。
  (三)精神慰藉金__元部分；查原告受傷多處，肉體、精神確受極大痛若，本院斟酌實
    際情況，及兩造之身分、地位、經濟能力等，認為原告請求__元，尚嫌過高，應
    予核減為__元，方屬公允，逾此數額之請求，為無理由。
  (五)從而，原告基於侵權行為之損害賠償請求權，請求被告連帶賠償原告元，及自
    ██████起，至清償日止，依法定利率計算之遲延利息部分，洵屬正當，應
    予准許。逾此部分所為之請求，為無理由，應予駁回。
乙、假執行之宣告：
    原告陳明願供擔保，聲請宣告假執行，經核其勝訴部分，合於法律規定，酌定相
    當擔保金額宣告之；其餘假執行之聲請，因訴之駁回而失所附麗，不予准許。兩
    造陳明願供擔保，分別聲請宣告假執行及免為假執行，於原告勝訴分，經核尚無
    不合，爰分別酌定相當擔保金額准許之。至於原告其餘假執行之聲請部分，因訴
    之駁回而失所附麗，併予駁回。
丙、結論：本件原告之訴，為一部有理由，一部無理由，依民事訴訟法第七十八條、
    第七十九條但書、第八十五條第一項、第二項、第四百六十三條、第三百九十條
    第二項、第三百九十二條，判決如主文。
中      華      民      國    八十九    年      七      月     十二     日
                                      臺灣高等法院臺南分院民事第三庭
~B1        審判長法官  林輝雄
~B2              法官  高明發
~B3              法官  莊俊華
一、右正本證明與原本無異。
二、對於本判決如不服，應於送達後十日內，向本院提出上訴狀。
~B法院書記官  測試股
中      華      民      國    八十九    年      七      月     十二     日


司法院資訊處製作；財團法人民間司法改革基金會備份。
